臺灣高等法院高雄分院民事判決　　　　　95年度重訴字第13號
原　　　告　戊○○
　　　　　　丙○○
　　　　　　辛○○
　　　　　　丁○○○
　　　　　　乙○○
兼上一人
法定代理人　己○○
兼上列六人
共同訴訟
代理人　　　庚○○　　住高雄市.
被　　　告　美濃建材有限公司
　　　　　　　　　　　設高雄縣.
兼上一人
法定代理人　壬○○　　住高雄縣.
上列一人
訴訟代理人　甲○○　　住同上
上列當事人間因請求侵權行為損害賠償事件，經刑事庭移送前來
，本院於民國96年1 月2 日言詞辯論終結，判決如下︰
    主      文
被告應連帶給付原告丁○○○新台幣參拾伍萬零壹佰零玖元、原
告庚○○新台幣貳拾貳萬六仟柒佰貳拾玖元、原告戊○○、丙○
○、辛○○、己○○各新台幣肆仟零柒拾伍元、原告乙○○新台
幣肆萬零伍佰捌拾元，及均自民國95年7 月29日起至清償日止，
按年息百分之五計算之利息。
原告其餘之訴駁回。
訴訟費用由被告連帶負擔五分之一，餘由原告負擔。
原告假執行之聲請駁回。
    事實及理由
一、原告主張：被告壬○○於民國93年10月13日下午2 時許，駕
    駛車牌號碼Z2-199號美濃建材有限公司所有（行車執照影本
    附本案刑事相驗卷）自用大貨車，沿屏東縣車城鄉○○村○
    ○路由北往南方向行駛，行經該路段1 號即車城橋北端鳳盛
    預拌混凝土工廠前（省道台第26號線14.8公里處）之閃光黃
    燈號誌交岔路口前，正欲左轉彎之際，本應注意轉彎車應讓
    直行車先行之規定，且當時日間自然光、路面無缺陷，亦無
    障礙物，視距良好，依其智識、經驗，並無不能注意之情事
    ，竟疏未注意，即貿然左轉，不慎與沿中山路由南往北方向
    亦行駛至該路口，由葉榮利所騎乘搭載原告乙○○車號PXN-
    010 號之重型機車發生撞擊，致葉榮利受有頭部外傷左側硬
    腦膜下出血、左膝蓋骨開放性骨折、裂傷等傷害，乙○○則
    受有臉部多處裂傷、擦傷等傷害，而葉榮利經送醫後仍因傷
    重於93年10月23日上午9 時43分不治死亡。查本件車禍既由
    被告壬○○之過失行為所致，被害人葉榮利且因本件車禍而
    死亡，而被告壬○○現係被告美濃建材有限公司之負責人，
    則被害人葉榮利之配偶丁○○○、子女戊○○、丙○○、辛
    ○○、庚○○、己○○及另一被害人乙○○自得依民法第18
    8 條第1 項前段、第28條之規定，請求被告等連帶負損害賠
    償責任。茲就原告所得請求賠償之項目及金額，分述如下：
    (一)丁○○○（配偶）部分請求新台幣（以下同）246 萬5,08
      3 元：計扶養費46萬5,083元。慰撫金200 萬元。
    (二)庚○○（子女）部分請求154 萬1,783 元：計喪葬費54
      萬1,155元。醫療費628 元。慰撫金100 萬元。
    (三)戊○○、丙○○、辛○○、己○○（子女）部分各請求慰
      撫金100 萬元。
    (四)乙○○部分請求30萬1,450 元：計醫療費1,450 元。
      慰撫金30萬元。
    其訴之聲明求為判決：(一)被告應連帶給付原告丁○○○246
    萬5,083 元、原告庚○○154 萬1,783 元、原告戊○○100
    萬元、原告丙○○、辛○○、己○○各100 萬元、原告乙○
    ○30萬1,450 元，及均自刑事附帶民事訴訟起訴狀繕本送達
    翌日起至清償日止，按年息百分之五計算之利息。(二)訴訟費
    用由被告連帶負擔。(三)願供擔保，請准宣告假執行。
二、被告則以：被害人葉榮利係酒醉駕車，且葉榮利係從後面撞
    及被告壬○○駕駛之大貨車，被告壬○○雖有過失並經刑事
    判決罪刑確定，但過失比例應在十分之二以內等語，資為抗
    辯。其答辯聲明：原告之訴駁回。
三、被告美濃建材有限公司未於言詞辯論期日到場，核無民事訴
    訟法第386 條各款所列情形，爰依原告之聲請，由其一造辯
    論而為判決。
四、兩造不爭執事項：
（一）被告壬○○因前開肇事過失致人於死傷之行為，業經本院
      95年度交上訴字第40號與臺灣屏東地方法院94年度交訴字
      第137 號刑事案件依過失致人於死罪判決有期徒刑10月確
      定。
（二）被告壬○○對原告葉春美請求之扶養費465,083 元；原告
      庚○○請求之喪葬費541,155 元、醫療費（含救護費用）
      15,478元（628+2150+12700）；原告乙○○請求之醫療費
      1,450 元部分不爭執。
（二）原告（乙○○除外）已受領汽車強制保險理賠給付1,415.
      548 元。
五、本院判斷如下：
（一）原告主張上揭被告壬○○價駕駛大貨車肇事至被害人葉榮
      利受傷死亡及致原告乙○○受傷被告壬○○應負過失致死
      過失傷害罪責業經本院刑事判決其罪刑確定等事實，為被
      告所不爭執，並據被告壬○○於刑事案件偵審及警訊時供
      承屬實，且經本院函調本院95年度交上訴字第40號與臺灣
      屏東地方法院94年度交訴字第137 號刑事案卷及臺灣屏東
      地方法院檢察署94年度偵字第2542號偵查卷與所附警卷核
      明，復有刑事案卷附之道路交通事故現場圖、道路交通事
      故調查報告表各1 份、現場照片等可稽。又被害人葉榮利
      係因此肇事事故受有頭部外傷左側硬腦膜下出血之傷害而
      死亡等情，亦有偵查卷附相驗筆錄、相驗屍體證明書、驗
      斷書、南門醫院診斷證明書、財團法人義大醫院診斷證明
      書各1 份可憑，另原告乙○○亦因此事故受有臉部多處裂
      傷、擦傷等傷害，並有南門醫院診斷證明書1 紙附卷可證
      ，堪信原告主張為實在。
（二）查依前開刑案所附道路交通事故調查報告表、肇事現場圖
      、現場照片等資料觀之，肇事路段當時為日間自然光、路
      面無缺陷，亦無障礙物，視距良好，路口號誌為閃光燈黃
      燈，被告壬○○駕駛營業大貨車行駛至交叉路口轉彎時，
      本應注意遵守交通規則，其係轉彎車應讓直行車先行，而
      依當時情況，並無不能注意之情形，竟疏未注意及之，致
      發生本件事故，其有肇事過失至明。被告壬○○對其應負
      肇事過失責任亦不否認，且經刑事案件偵查中函請臺灣省
      高屏澎區車輛行車事故鑑定委員會鑑定結果認被告壬○○
      駕駛大貨車左轉未讓直行車先行為肇事主因，葉榮利駕駛
      重機車未注意車前狀況為肇事次因，另經臺灣省車輛行車
      事故覆議鑑定委員會覆議鑑定結果，則認被告壬○○駕駛
      大貨車左轉未注意對向來車動態為肇次因，葉榮利酒精濃
      度過量無照駕駛重機車未注意車前狀況未讓已進入路口開
      始左轉之車輛先行為肇事主因，分別有94年7 月15日高屏
      澎鑑字第940451號鑑定意見書、94年10月7 日府覆議字第
      9410644 號覆議意見書各1 紙可憑（見偵查卷第66～68、
      79～81頁）；雖認定有些不同但均認被告壬○○應負肇事
      過失責任則為一致。本院認依肇事後兩車之損壞部位，機
      車前車頭受損，大貨車右後輪胎與車尾受損，足證係機車
      撞及大貨車之右後輪處；又被害人葉榮利並無機車駕駛執
      照，已據原告己○○於警訊時供明，又係酒後駕駛重機車
      ，其酒測之酒精濃度為166MG/DL，有南門醫院報告單可稽
      （見同上偵查卷第23頁），由此觀之，應以上開覆議鑑定
      較符事實而可採。再依上述肇事情況而論，可認被告壬○
      ○應負過失責任為十分之四，被害人葉榮利應負過失責任
      為十分之六。另因被告壬○○因駕車過失肇事致被害人葉
      榮利死亡，並致原告乙○○受傷，其所致之死亡與傷害之
      結果，與被告壬○○之過失行為間，顯有相當因果關係，
      堪予認定。而被告壬○○因執行駕駛業務過失致人於死、
      傷，所犯業務過失致死、過失致傷害犯行，亦經本院前開
      刑事案件依業務過失致人於死罪判處罪刑確定，已如上述
      ，足見被告壬○○確因其駕駛過失行為而侵害被害人葉榮
      利之生命權及原告乙○○之身體、健康等人格權。
（三）按因故意或過失，不法侵害他人之權利者，負損害賠償責
      任。汽車、機車或其他非依軌道行駛之動力車輛，在使用
      中加損害於他人者，駕駛人應賠償因此所生之損害。不法
      侵害他人之身體、健康、名譽、自由、信用、隱私、貞操
      ，或不法侵害其他人格法益而情節重大者，被害人雖非財
      產上之損害，亦得請求賠償相當之金額。又不法侵害他人
      致死者，對於支出醫療費及增加生活上需要之費用或殯葬
      費之人，亦應負損害賠償責任。不法侵害他人致死者，被
      害人之父、母、子、女及配偶，雖非財產上之損害，亦得
      請求賠償相當之金額。分別為民法第184 條第1 項前段、
      第191 條之2 、第195 條第1 項前段、第192 條第1 項、
      第194 條所明定。另法人對於其董事或其他有代表權之人
      因執行職務所加於他人之損害，與該行為人連帶負賠償之
      責任，亦為民法第28條所明定。查被告壬○○係美濃建材
      有限公司之負責人亦為董事，並擔任公司載運貨物之司機
      工作，已據其供明，則其駕駛美濃建材有限公司之汽車發
      生本件車禍，自屬其執行職務之行為，依法被告美濃建材
      有限公司應與被告壬○○連帶負損害賠償責任。是原告等
      請求被告等負連帶賠償責任，即屬有據。
（四）茲所應審酌者，為原告所得請求被告賠償之金額，爰分述
      如下：
  １、原告丁○○○請求之扶養費465,083元；原告庚○○請求
      之喪葬費541,155元、醫療費（含救護費用）15,478元（
      628+2150+12700）；原告乙○○請求之醫療費1,450 元部
      分，已據提出喪費用明細表、收據、醫療費用收據等影本
      為證，並為被告壬○○所不爭執，可認為實在，原告此部
      分之請求，應予准許。
  ２、精神慰藉金部分：
    (一)原告乙○○主張其受傷多處，身心受創甚鉅，請求賠償精
      神慰撫金30萬元；原告丁○○○主張其係被害人葉榮利之
      配偶，突遭喪夫之痛，精神受有莫大傷害，請求賠償精神
      慰撫金200 萬元；其餘原告等主張伊等均為被害人葉榮利
      之子女，突遭喪父之變故，精神自受有莫大痛苦，各請求
      精神慰撫金100 萬元等情。被告壬○○則抗辯原告請數額
      過高云云。
    (二)經審酌實際情況，及兩造之身分、地位、經濟能力等，被
      告壬○○投資美濃建材有限公司資本額300萬元，並無其
      他不動產，有本院所調財產明細表可稽；而原告乙○○年
      齡尚幼，其受傷所致身體痛苦固大但精神痛苦則較輕；原
      告丁○○○年老喪偶精神自受極大痛苦；其餘原告喪父之
      痛亦屬非輕等一切情狀，認為原告等請求精神慰撫金之數
      額尚嫌過高，應予核減為原告丁○○○100 萬元，原告戊
      ○○、丙○○、辛○○、己○○、庚○○等各60萬元，原
      告乙○○10萬元，較屬公允，予以准許，其等逾此數額之
      請求，尚屬無據，不能准許。
  ３、依上，原告請求有理由者為原告丁○○○之扶養費465,08
      3 元、精神慰撫金100 萬元，共1,465,083 元；原告庚○
      ○之喪葬費541,155 元、醫療費（含救護費用）15,478元
      、精神慰撫金60萬元，共1,156,633 元；原告戊○○、丙
      ○○、辛○○、己○○等之精神慰撫金各60萬元；原告乙
      ○○之醫療費1,450 元、精神慰撫金10萬元，共101,450
      元。惟就本件車禍肇事過失責任，被害人葉榮利應負十分
      之六，被告壬○○應負十分之四，已如前述，是原告等所
      得請求賠償數額為原告丁○○○586,033 元，庚○○462,
      653 元，原告戊○○、丙○○、辛○○、己○○各240,00
      0 元，原告乙○○40,580元。另原告等乙○○除外已受領
      被告壬○○駕駛大貨車所投保強制汽車保險理賠金1,415.
      548 元，並據其等陳明願由原告丁○○○、庚○○、戊○
      ○、丙○○、辛○○、己○○等6 人部分平均扣抵，則原
      告每人應扣金額為235,925 元（元以下四捨五入），扣除
      後原告所得請求之數額為丁○○○350,109 元、庚○○22
      6,729 元、戊○○、丙○○、辛○○、己○○各4,075 元
      。
六、綜上所述，原告基於侵權行為之損害賠償請求權，請求被告
    連帶給付原告丁○○○350,109 元、庚○○226,729 元、戊
    ○○、丙○○、辛○○、己○○各4,075 元、乙○○40,580
    元，及均自刑事附帶民事起訴狀繕本送達翌日即民國95年07
    月29日起至清償日止，按法定利率計算之遲延利息部分，洵
    屬正當，應予准許。逾此部分所為之請求，為無理由，應予
    駁回。
七、原告陳明願供擔保聲請宣告假執行，經核於原告勝訴分，已
    不得上訴，自無假執行必要；至於原告敗訴部分，其假執行
    之聲請，因訴之駁回而失所附麗，併予駁回。
八、據上論結，本件原告之訴，為一部有理由，一部無理由，依
    民事訴訟法第463 條、第385 條第1 項前段、第79條、第85
    條第1 項前段第2 項，判決如主文。
中　　華　　民　　國　　96　　年　　1 　　月　　16　　日
                            民事第一庭
                                審判長法官  黃金石
                                法      官  林紀元
                                法      官  林健彥
以上正本證明與原本無異。
原告敗訴部分如對本判決上訴，須於判決送達後20日內向本院提
出上訴狀，其未表明上訴理由者，應於上訴後20日內向本院提出
上訴理由書（均須按他造當事人之人數附繕本）。上訴時應提出
委任律師或具有律師資格之人之委任狀，並依附註條文規定辦理
。
被告不得上訴。
中　　華　　民　　國　　96　　年　　1 　　月　　16　　日
                                書  記  官  張宗芳
附註：
民事訴訟法第466 條之1 ：
對於第二審判決上訴，上訴人應委任律師為訴訟代理人，但上訴
人或其法定代理人具有律師資格者，不在此限。
上訴人之配偶、三親等內之血親、二親等內之姻親，或上訴人為
法人、中央或地方機關時，其所屬專任人員具有律師資格並經法
院認適當者，亦得為第三審訴訟代理人。
第1 項但書及第2 項情形，應於提起上訴或委任時釋明之。
